【裁判字號】    98,交簡上,214
【裁判日期】    990224
【裁判案由】    業務過失傷害
【裁判全文】
臺灣臺北地方法院刑事判決           98年度交簡上字第214號
被      告
即  上訴人  甲○○
上列上訴人即被告業務過失傷害案件，不服本院簡易庭中華民國
98 年9月14日98年度北交簡字第919 號刑事簡易判決（檢察官聲
請簡易判決處刑案號：98年度偵字第11425 號），提起上訴，本
院第二審合議庭判決如下：
    主      文
原判決撤銷。
甲○○從事業務之人，因業務上之過失傷害人，處有期徒刑貳月
，如易科罰金，以新臺幣壹仟元折算壹日。
    事實及理由
壹、犯罪事實
    甲○○以駕駛營業小客車為業，為從事駕駛業務之人。於民
    國98年2 月15日晚間10時19分許，駕駛車號318-DL號營業小
    客車（下稱本案營業小客車），沿臺北市中山區○○○路由
    西往東方向第2 車道行駛，行經南京東路與松江路口時，本
    應注意注意車前狀況，並隨時採取必要之安全措施，且依當
    時天候晴、夜間有照明、視距良好、柏油路面乾燥無缺陷、
    沒有障礙物，並無不能注意之情事，甲○○竟疏未注意及此
    ，適逢乙○○騎乘腳踏自行車未靠道路右側行駛於本案營業
    小客車右前方，甲○○所駕駛本案營業小客車遂自後追撞乙
    ○○騎乘之腳踏自行車，致乙○○倒地受有右側腸骨閉鎖性
    骨折之傷害。甲○○於肇事後，在有偵查犯罪職權之機關知
    悉其為肇事人前，於臺北市政府警察局交通警察大隊中山分
    隊員警前往現場處理時，主動向警員坦承肇事並接受裁判。
貳、認定犯罪事實所憑之證據及理由
一、證據能力部分
    被告以外之人於審判外之陳述雖不符刑事訴訟法第159 條之
    1 至之4 等4 條之規定，而經當事人於審判程序同意作為證
    據，法院審酌該言詞陳述或書面陳述作成時之情況，認為適
    當者，亦得為證據；當事人、代理人或辯護人於法院調查證
    據時，知有刑事訴訟法第159 條第1 項不得為證據之情形，
    而未於言詞辯論終結前聲明異議者，視為有前項之同意，同
    法第159 條之5 定有明文。其立法意旨在於傳聞證據未經當
    事人之反對詰問予以核實，原則上先予排除。惟若當事人已
    放棄反對詰問權，於審判程序中表明同意該等傳聞證據可作
    為證據；或於言詞辯論終結前未聲明異議，基於尊重當事人
    對傳聞證據之處分權，及證據資料愈豐富，愈有助於真實發
    見之理念，且強化言詞辯論主義，使訴訟程序得以順暢進行
    ，上開傳聞證據亦均具有證據能力。本案被告吳俊立於本院
    審理程序時就檢察官所提之證據，均同意作為證據，本院審
    酌該等文書作成之形式，尚無瑕疵、並與待證事實具有關聯
    性等情況，認為適當，應認得為證據，揆諸前開說明，就本
    案所引用之供述書面證據均具有證據能力。
二、證明力部分
(一)、上開犯罪事實，業經被告於本院審理時坦白承認，並經告訴
    人乙○○於警詢及偵查中指證甚詳，復有道路交通事故現場
    圖、道路交通事故調查報告表(一)及(二)、現場照片23張、臺北
    市政府警察局交通警察大隊事故初步分析研判表、道路交通
    事故補充資料表在卷可稽，另有馬偕紀念醫院淡水分院98年
    2 月20日乙種診斷證明書1 紙附卷可明，足認被告之自白核
    與上揭證據資料相符，堪信為真實。
(二)、按汽車行駛時，駕駛人應注意車前狀況，並隨時採取必要之
    安全措施；慢車應在劃設之慢車道上靠右順序行駛，在未劃
    設慢車道之道路，應靠右側路邊行駛，道路交通安全規則第
    94 條 第3 項及第124 條第2 項載有明文。經查：
１、告訴人於本案車禍當日急診入院，於98年2 月20日出院，經
    診斷認受有右腸骨閉鎖性骨折乙情，有馬偕紀念醫院淡水分
    院98年2 月20日乙種診斷證明書1 紙在卷可稽，可認告訴人
    確因本案車禍受有前述傷害。
２、被告於警詢時供認：我有撞倒告訴人，當天我駕駛本案營業
    自小客車行經南京東路西往東行駛，到松江路口時等紅綠燈
    ，等綠燈亮時我車往前開，我行駛在最內線車道，當時因為
    天暗視線不好，無法分辨是什麼等語，復於檢察官面前供認
    ：我在南京東路及松江路口等紅綠燈，剛過松江路的斑馬線
    時，突然前面有1 個影子，我踩煞但仍撞到，撞到時是在右
    前方等語，參酌道路交通事故現場圖、道路交通事故調查報
    告表(一)及(二)、現場照片23張所示，肇事路口照明充足，告訴
    人騎乘之腳踏自行車體積非小，腳踏自行車之車速也不可能
    過快，果若被告行經此處，已盡注意車前狀況之能事，當可
    注意告訴人騎乘之自行車已然在本案營業自小客車右前方，
    而採取閃避等安全措施，然被告均未注意及此，仍撞倒告訴
    人，顯見被告行經肇事路段時，應注意車前狀況，且於事故
    發生當時天候晴朗、夜間有照明、柏油路面乾燥、無障礙物
    等情，並無不能注意之情事，被告竟疏於注意及此，肇致本
    案車禍，被告自應負過失責任。
３、本案經送鑑定後，臺北市車輛行車事故鑑定委員會認：被告
    駕駛本案營業自小客車，涉嫌未注意車前狀況，為肇事次因
    等情，有臺北市交通事件裁決所98年12月8 日北市裁鑑字第
    09843958400 號函及鑑定意見書附卷足徵（下稱本案鑑定函
    ），被告對於本案車禍之發生具有過失，至為灼然。
４、綜上所述，被告行經上開路口時，未注意車前狀況，疏未採
    取必要之安全措施，因而肇致本案車禍，是被告之過失行為
    ，與告訴人受有上開傷害結果間，具有相當之因果關係。
５、告訴人騎乘腳踏自行車行經上開路口時，未靠道路右側行駛
    ，為本案肇事主因乙情，有本案鑑定函在卷可憑，徵之道路
    交通事故現場圖、道路交通事故調查報告表(一)及(二)、現場照
    片23張所載，本案營業自小客車於該路口第二車道右側上留
    有煞車痕，是此處應為事故發生地點，可見告訴人當日騎乘
    腳踏自行車未靠道路右側行駛，上開鑑定意見應無錯誤，則
    告訴人對本案車禍之發生，同有過失。至於告訴人雖稱當日
    因捷運施工無法靠右云云，惟觀之肇事地點於路口處之捷運
    施工圍離仍距離6.1 公尺，告訴人所指，尚與事實不符，並
    非可採，併予指明。
６、綜上所述，本案事證已臻明確，應依法論科。
、論罪科刑之理由
一、「刑法上所謂業務，係指個人基於其社會地位繼續反覆所執
    行之事務，包括主要業務及其附隨之準備工作與輔助事務在
    內。」最高法院89年臺上字第8075號著有判例可資參照。本
    案被告於案發時為計程車駕駛乙情，為被告於本院審理時供
    認屬實，足認被告係以駕駛營業小客車為業，自屬執行業務
    之人無疑。核被告所為，係犯刑法第284 條第2 項前段業務
    過失傷害罪。
二、被告於肇事後，在有偵查犯罪職權之機關知悉其為肇事人前
    ，於臺北市政府警察局交通警察大隊中山分隊員警前往現場
    處理時，主動向警員坦承肇事並接受裁判，有臺北市○○○
    ○○道路交通事故肇事人自首情形紀錄表在卷可參，符合自
    首之要件，依刑法第62條前段之規定減輕其刑。
三、原審認被告罪證明確，予以論罪科刑，固非無見，然查：
(一)、告訴人行經上開路口時不靠道路右側行駛，對於本案車禍之
    發生，同有過失等情，已說明如前開貳二(二)５所述，原審對
    此疏有記載，容有不足之處。
(二)、被告於肇事後，在有偵查犯罪職權之機關知悉其為肇事人前
    ，於臺北市政府警察局交通警察大隊中山分隊員警前往現場
    處理時，主動向警員坦承肇事並接受裁判，有臺北市○○○
    ○○道路交通事故肇事人自首情形紀錄表在卷足考，業已符
    合刑法自首之要件，應依刑法第62條前條規定，減輕其刑，
    原審未審酌被告有自首之情形並予減輕其刑，尚有未合。
(三)、由前所述，被告上訴意旨，認原審未斟酌告訴人對本案之發
    生同有過失，量刑過重等語，為有理由，應由本院撤銷改判
    之。
四、爰審酌被告於行車時有上開疏忽，導致本案車禍之發生，使
    告訴人受有前開傷害，造成告訴人內心及肉體之痛苦，惟告
    訴人本身亦同有過失，又被告並無任何前科，有臺灣高等法
    院被告前案紀錄表1 份附卷可稽，足見其平日素行良好，於
    犯後能自首而接受裁判，最終於本院審理時坦承犯行，尚有
    悔意，但未能與告訴人達成和解，及被告智識、經濟狀況等
    一切情狀，量處如主文所示之刑，並諭知易科罰金之折算標
    準。
陸、應適用之法條
    依刑事訴訟法第455 條之1 第3 項、第369 條第1 項、第36
    4 條、第299 條第1 項前段，刑法第284 條第2 項前段、第
    62條前段、第41條第1 項前段，刑法施行法第1 條之1 第1
    項、第2 項前段。
本案經檢察官盧慧珊到庭執行職務。
中    華    民    國    99    年    2     月    24    日
                    交通法庭  審判長法  官  蔡守訓
                                    法  官  羅月君
                                    法  官  藍家偉
以上正本證明與原本無異。
本判決不得上訴。
                                    書記官  呂慧娟
中    華    民    國    99    年    2     月    24    日
附錄本案論罪科刑條文全文：
中華民國刑法第284 條：（過失傷害罪）
因過失傷害人者，處6 月以下有期徒刑、拘役或5 百元以下罰金
，致重傷者，處1 年以下有期徒刑、拘役或5 百元以下罰金。
從事業務之人，因業務上之過失傷害人者，處1 年以下有期徒刑
、拘役或1 千元以下罰金，致重傷者，處3 年以下有期徒刑、拘
役或2 千元以下罰金。

司法院資訊處製作；財團法人民間司法改革基金會備份。
